臺灣高等法院臺中分院刑事判決　　　　　　　　　九十一年度上訴字第一五八六號
　　上　訴　人
　　即　被　告　戊○○
　　指定辯護人　本院公設辯護人　甲○○
右上訴人即被告因強盜等案件，不服臺灣臺中地方法院九十一年度訴字第四八六號，
中華民國九十一年八月十二日第一審判決（起訴案號：臺灣臺中地方法院檢察署九十
年度偵字第二一六一０號、九十一年度偵字第二三一０號），提起上訴，本院判決如
左：
      主  文
上訴駁回。
      事  實
一、戊○○前曾因違反槍砲彈藥刀械管制條例案件，於民國八十六年六月十二日經臺
    灣臺中地方法院判處有期徒刑六月，緩刑四年確定，仍不知悔悟，於八十九年十
    二月底，在彰化地區某不詳處所，以新臺幣（下同）三萬元之價格，向某真實姓
    名年籍不詳、年約二十歲、綽號「阿祥」之男子，購得如附表編號一所示可發射
    子彈、具殺傷力之黑色改造手槍一枝（下稱黑色改造手槍），及如附表編號二所
    示具殺傷力與不具殺傷力之子彈各一顆，即未經許可，而持有前開改造手槍、子
    彈。其後復基於意圖為自己不法所有之概括犯意，單獨或與林士晴（另經本院判
    處罪刑在案）、林宗龍（未據起訴）共計為下列不法行為：
  (一)、單獨所為之部分：
  １、強盜部分：戊○○於九十年五月中旬向林宗龍借得如附表編號三所示可發射子
      彈、具殺傷力之銀色改造手槍一枝（下稱銀色改造手槍），內裝如附表編號四
      所示子彈一顆（實為空彈殼）充作犯案用之工具，旋連續於：(1)、九十年五月
      中旬某日十八、十九時許，騎機車並持銀色改造手槍，至臺中市○村路靠近五
      權西路處，脅迫一名剛從自小客車下車之女子，致使其不能抗拒而強取六百元
      。(2)、九十年六月十日凌晨二時許，騎機車並持銀色改造手槍，至臺中市○○
      路九五八號三信銀行提款機前，脅迫一甫自該處提款完畢之男子，致使其不能
      抗拒而強取七千元。(3)、九十年六月二十三日凌晨二時許，騎機車並持銀色改
      造手槍，至臺中縣梧棲鎮○○路三十號臺中商業銀行提款機前，脅迫一甫自該
      處提款完畢之男子，致使其不能抗拒而強取七千元。
  ２、竊盜部分：(1)、戊○○先於九十年六月二十二日二十一時許，在臺中縣烏日鄉
      ○○路○段某便利商店前，見莊家慶所駕駛車牌號碼Ｂ２－６３７３號之三菱
      廠牌綠色自小客車（引擎號碼４Ｇ９３Ｍ０２９５００，車主登記為莊家慶之
      父己○○）車門未上鎖亦未熄火停於該處路旁，駕駛人莊家慶適至該便利商店
      購物時，認有機可乘，竟基於意圖為自己不法之所有，趁機竊取該自小客車以
      充作日後之犯案交通工具。(2)、又承前竊盜之概括犯意，復於九十年六月底某
      日，在臺中縣烏日鄉○○路附近某汽車維修場，攜其所有客觀上可為兇器之扳
      手一把，竊取庚○○所有之ＰＶ－３０９２號自小客車上所懸掛之車牌兩面，
      得手後並將之懸掛於前開竊得之Ｂ２－６３７３號自小客車上，嗣並將該車原
      懸掛之Ｂ２－６３７３號車牌兩面丟棄在大肚溪而逸失。
  (二)、與林士晴共同強盜部分：
      戊○○、林士晴基於意圖為自己不法所有之犯意聯絡，於九十年六月二十九日
      凌晨六時五分許，林士晴駕駛上開戊○○所竊得之Ｂ２－６３７３號自小客車
      （已改懸掛ＰＶ－３０９２號車牌），搭載戊○○至彰化縣彰化市○○路一四
      六號果菜市場之停車場並負責接應，戊○○旋持黑色改造手槍，脅迫果菜商乙
      ○○致使其不能抗拒，而強取其背包一只（內有現金二十萬元及序號0000
      000000000號之摩托羅拉牌行動電話一具），嗣戊○○分得十四萬元
      ，林士晴則分得六萬元及上開行動電話一具。
  (三)、與林宗龍共同強盜部分：
      戊○○、林宗龍共同基於意圖為自己不法所有之概括犯意聯絡，連續於、(1)九
      十年五月中旬某日凌晨二時許，林宗龍騎機車後載戊○○至臺中市○○路旁某
      處提款機，由戊○○持銀色改造手槍，脅迫一正在該處提款之男子，致使其不
      能抗拒而強取五萬元。(2)、九十年五月三十日凌晨二時三十分許，林宗龍駕駛
      一白色自小客車載送戊○○至臺中市○○路、青海路交叉口之三信銀行提款機
      前，由戊○○持銀色改造手槍，脅迫正在該處提款之丁○○，致使其不能抗拒
      而強取二萬元、(3)、九十年六月八日凌晨二時許，林宗龍騎機車後載戊○○，
      至臺中市○○○路四十二號九信提款機前，由戊○○持銀色改造手槍，脅迫一
      正在該處提款之男子，致使其不能抗拒而強取一萬元。(4)、九十年六月八日凌
      晨五時十分許，林宗龍騎機車後載戊○○至臺中市○○路一八０之四０號臺中
      果菜公司之停車場內，由戊○○持銀色改造手槍，脅迫正欲開貨車離去之辛○
      ○，致使其不能抗拒而強取其裝有現款將近五十萬元之背包，戊○○得手後與
      林宗龍平分贓款而取得約二十三萬元。
二、嗣於九十年七月十七日零時二十分許，戊○○先在臺中市○○路與大墩二街交叉
    口為警查獲，於其身上腰際扣得上開附表編號一、二所示之黑色改造手槍及子彈
    （經實際試射一顆可擊發、一顆無法擊發）。林士晴則於九十年七月十七日十八
    時四十五分許，在臺中縣大肚鄉○○路○段四二八巷九二號為警查獲，並扣得上
    開與戊○○共同強盜所得行動電話一具及贓款一萬元。戊○○則再為警於九十年
    七月二十六日十四時許，在臺中市○區○○街二段二七巷十三號八樓之一拘獲，
    並帶同警方於同日十六時三十分許，在其位於臺中市○○○街十一號六樓之八租
    住處內，查獲附表編號三所示之銀色改造手槍（彈匣內裝有如附表編號四所示子
    彈一顆，實為空彈殼）。另於同日十七時許，在臺中市○○○○路「臺中市警察
    局違規車輛拖吊場」內，查獲上開Ｂ２－６３７３號自小客車及其上所懸掛之Ｐ
    Ｖ－３０９２號車牌兩面，而查獲上情。
三、案經臺中市警察局移送及彰化縣警察局移送臺灣彰化地方法院檢察署檢察官呈請
    臺灣高等法院臺中分院檢察署檢察長核轉臺灣臺中地方法院檢察署檢察官偵查起
    訴。
      理  由
一、前開犯罪事實，業據上訴人即被告戊○○於警訊、偵訊、原審及本院調查、審理
    時坦承不諱，核與同案被告林士晴於警訊、偵訊中供述情節相符，並據被害人辛
    ○○、丁○○、己○○、庚○○於警訊中，被害人乙○○於警訊及偵訊中指訴甚
    詳，復有如附表所示之槍、彈扣案及贓物領據三紙、前開槍彈、贓物、獲案現場
    照片共十四紙、車輛竊盜、車牌失竊資料個別查調報表－查詢車輛認可資料一紙
    、車籍作業系統－查詢認可資料一紙附卷可憑。再上開扣案槍彈經送內政部警政
    署刑事警察局鑑驗結果，其中改造手槍二枝及改造子彈一顆均具有殺傷力（詳見
    附表備註欄），有該局九十年七月二十五日刑鑑字第一四八二六二號及九十年八
    月十四日刑鑑字第一七四六八六號鑑驗通知書二紙在卷為證，足徵被告之自白與
    事實相符。本件事證明確，被告前揭犯行均堪認定。
二、核被告所為，前開犯罪事實欄一持有黑色改造手槍及子彈部分，係犯槍砲彈藥刀
    械管制條例第十一條第四項之未經許可持有可發射子彈、具殺傷力之改造金屬玩
具手槍罪及同條例第十二條第四項之未經許可持有子彈罪。被告以一持有行為同
    時持有前開槍枝、子彈，為想像競合犯，應從較重之槍砲彈藥刀械管制條例第十
    一條第四項之罪處斷。復按刑法第三百二十一條第一項第三款之攜帶兇器竊盜罪
    及刑法第三百三十條第一項之攜帶兇器強盜罪，係以行為人攜帶兇器竊盜或強盜
    為其加重條件，此所謂兇器，其種類並無限制，凡客觀上足對人之生命、身體、
    安全構成威脅，具有危險性之兇器均屬之，且祇須行竊或強盜時攜帶此種具有危
    險性之兇器為已足，並不以攜帶之初有行兇之意圖，或持以遂行竊盜或強盜為必
    要（最高法院七十二年台上字第五二五三號判例可資參照）。查前開犯罪事實欄
    一部分，被告持以強盜他人財物所用如附表編號一、三所示之金屬製改造手槍，
    及被告攜以竊取他人車牌之扳手，其顯足以攻擊人身，危及他人生命、身體安全
    而堪為兇器使用，是應均屬兇器。核被告所為前開犯罪事實欄一、(一)、２、(1)之
    部分，係犯刑法第三百二十條第一項之普通竊盜罪；犯罪事實欄一、(二)、２、(2)
    之部分，係犯刑法第三百二十一條第一項第三款之攜帶兇器加重竊盜罪。又其先
    後二次竊盜行為時間緊接，犯罪手法相同，所犯為基本構成要件相同之罪，顯係
    基於概括犯意反覆為之，為連續犯，應依刑法第五十六條之規定以一加重竊盜罪
    論並加重其刑。另按行為後法律有變更者，適用裁判時之法律。但裁判前之法律
    有利於行為人者，適用最有利於行為人之法律，刑法第二條第一項定有明文。本
    件被告為前開強盜犯行時，原係合於修正前刑法第三百三十條第一項、第三百二
    十八條第一項之加重強盜罪，及廢止前懲治盜匪條例第五條第一項第一款之盜匪
    罪之構成要件。因該犯行同時有前開二法律規定加以處罰，為法規競合，依特別
    法（懲治盜匪條例）優於普通法（刑法）之原則，原應適用廢止前懲治盜匪條例
    第五條第一項第一款之盜匪罪論處。惟被告犯罪後，懲治盜匪條例業於九十一年
    一月三十日經總統以華總一義字第○九一○○○一五○八○號公布廢止；刑法增
    訂、修正條文亦於同日，經總統以華總義字第○九一○○○一五一一○號公布，
    並均自同年二月一日生效。其中原修正前刑法第三百三十條第一項、第三百二十
    八條第一項之加重強盜罪條次及構成要件不變，惟法定刑由修正前之「五年以上
    十二年以下有期徒刑」，提高為修正後之「七年以上有期徒刑」。修正後刑法刑
    度較修正前刑法刑度高，惟較廢止前懲治盜匪條例第五條第一項第一款之盜匪罪
    刑度（無期徒刑或七年以上有期徒刑）低。懲治盜匪條例之廢止，與刑法強盜、
    擄人勒贖及其結合犯等相關條文之修正及增訂，係經立法院於同日三讀通過，並
    經總統於九十一年一月三十日同日公布施行，考其立法之目的，在以修正後之刑
    法取代上開條例，避免修正前之刑法發生中間法之效力，且因該條例廢止前，與
    新修正之刑法相關法條，均有刑罰規定，就此而言，自屬刑法第二條第一項所謂
    之行為後法律之變更，自應就被告行為時有效之懲治盜匪條例與裁判時之修正後
    刑法之相關規定比較適用（最高法院九十一年度台上字第三三八四號刑事判決參
    照）。本件被告行為後法律既已有變更，依刑法第二條第一項從新從輕之原則，
    裁判時之法律（指九十一年一月三十日公布修正，同年二月一日生效之刑法第三
    百三十條第一項之加重強盜罪），與行為時之法律（廢止前之懲治盜匪條例第五
    條第一項第一款之普通盜匪罪）兩相比較，以裁判時之法律對於被告較為有利，
    自應適用裁判時法律。則被告戊○○前開犯罪事實欄一、(一)、１部分及(二)、(三)部
    分所為八次持槍脅迫，致使不能抗拒而強取他人財物之行為，係各分別犯槍砲彈
    藥刀械管制條例第十一條第四項之未經許可持有可發射子彈、具殺傷力之改造金
    屬玩具手槍罪及修正後刑法第三百三十條第一項之加重強盜罪，公訴意旨認被告
    此部係犯廢止前懲治盜匪條例第五條第一項第一款之盜匪罪，容有未洽，起訴法
    條應予變更。公訴意旨另認被告於九十年六月八日持銀色改造手槍為犯罪事實欄
    一、(三)、(4)強盜犯行後，復代林宗龍寄藏銀色改造手槍，而認法律上宜僅就寄藏
    行為為包括之評價，不另就持有銀色改造手槍予以論罪；惟查鑑於被告嗣於九十
    年六月十日及同年月二十三日仍有單獨持銀色改造手槍為強盜犯行，已於前述，
    故被告顯係為供自己犯罪之用而長期持有銀色改造手槍，即其持有銀色改造手槍
    之意並非為林宗龍寄藏，是其此部所為核與槍砲彈藥刀械管制條例第十一條第四
    項之未經許可非法寄藏槍枝罪之構成要件不符，此部公訴意旨容有未洽。被告與
    林士晴就犯罪事實欄一、(二)部分，與林宗龍就犯罪事實欄一、(三)部分所犯槍砲彈
    藥刀械管制條例第十一條第四項之未經許可持有可發射子彈、具殺傷力之改造金
    屬玩具手槍罪，及刑法第三百三十條第一項之加重強盜罪間，有犯意之聯絡及行
    為分擔，均為共同正犯。又其前開犯罪事實欄一、(一)、２所犯連續加重竊盜罪與
    事實欄一、(二)部分之加重強盜罪間，及非法持有可發射子彈、具殺傷力之銀色改
    造金屬玩具手槍罪與事實欄一、(一)、１及(三)部分連續加重強盜罪間，分別有手段
    、目的之牽連關係，應依刑法第五十五條規定從較重之加重強盜罪處斷。被告前
    開八次加重強盜犯行，時間緊接、手段相同，顯係基於概括之犯意反覆為之，而
    犯同一之罪名，為連續犯，依法論以一罪並加重其刑。再被告早於八十九年十二
    月底即持有黑色改造手槍，而遲至九十年六月二十九日始另行起意持之犯加重強
    盜罪，是其持有之始所犯槍砲彈藥刀械管制條例第十一條第四項之未經許可持有
    可發射子彈、具殺傷力之改造金屬玩具手槍罪，與其前開犯罪事實欄一、(二)部分
    所犯之加重強盜罪，犯意各別，罪名互異，應予分論併罰。
三、公訴意旨另以：前開犯罪事實欄一、(一)、１及(三)部分，被告單獨或與林宗龍共同
    所為七次強盜犯行中，其等作為強盜交通工具之機車、汽車，均係被告事先在臺
    中市東區干城車站附近等處竊取所得之物，因認被告此部亦涉犯刑法第三百二十
    條第一項之竊盜罪云云。惟查公訴意旨認被告涉有此部分犯行，無非以被告之自
    白為其主要論據；訊據被告戊○○亦坦承前開事實，然依刑事訴訟法第一百五十
    六條第二項規定，被告雖經自白，仍應調查其他必要之證據，以察其是否與事實
    相符。其立法目的乃欲以補強證據擔保自白之真實性並藉之限制自白在證據上之
    價值。而所謂補強證據，則指除該自白本身外，其他足資以證明自白之犯罪事實
    確具有相當程度真實性之證據而言；雖其所補強者，非以事實之全部為必要，但
    亦須因補強證據與自白之相互利用，而足使犯罪事實獲得確信者，始足當之（最
    高法院七十四年台覆字第一０號判例參照）。經核本件卷證資料，公訴人所指被
    告涉犯前開竊盜罪嫌之憑據，僅有被告之自白，而乏足資以證明其自白之犯罪事
    實確具有相當程度真實性之補強證據。此外，復查無其他積極證據足資證明被告
    有何公訴人所指之此部犯行，依前揭說明，不能證明被告犯罪，本應諭知被告無
    罪之判決；但因公訴人認此部分與前揭經起訴並經認定有罪之強盜犯行部分有牽
    連犯之裁判上一罪之關係，爰不另為無罪之諭知。
四、本件原審法院因認被告罪證明確，適用刑事訴訟法第三百條，槍砲彈藥刀械管制
    條例第十一條第四項、第十二條第四項，刑法第二條第一項前段、第十一條前段
    、第二十八條、第五十六條、第三百二十一條第一項第三款、第三百三十條第一
    項、第五十五條、第四十二條第二項、第三十八條第一項第一款、第二款、第五
    十一條第五款、第九款，罰金罰鍰提高標準條例第二條規定，爰審酌被告素行不
    佳（參卷附臺灣臺中地方法院檢察署刑案資料查註紀錄表及臺灣高等法院被告全
    國前案紀錄表，被告現因另案在臺灣臺中監獄臺中分監執行中）、犯罪之動機、
    手段、所生危害非輕且犯後尚未賠償被害人損失或達成和解，惟坦承犯行、犯後
    態度良好等一切情狀，分別就其持有改造槍枝部分量處有期徒刑一年六月，併科
    罰金新臺幣十萬元，加重強盜部分量處有期徒刑九年，並定應執行之刑為有期徒
    刑十年二月，併科罰金新臺幣十萬元，且就罰金部分，諭知易服勞役之折算標準
    。又以扣案如附表編號一所示之黑色改造手槍、編號三所示之銀色改造手槍，為
    違禁物，應依刑法第三十八條第一項第一款之規定沒收之；附表編號四之玩具槍
    金屬空彈殼一顆為被告之共同正犯所有且供犯罪所用之物，應依刑法第三十八條
    第一項第二款之規定沒收之；附表編號二所示已試射之改造子彈二顆，依現狀均
    非違禁物；另被告竊取汽車所使用之扳手一把，雖為其供犯罪所用之物，業據被
    告供明在卷，惟未扣案，為免將來執行困擾，爰不為沒收之諭知。末以被告行為
    後，槍砲彈藥刀械管制條例已於九十年十一月十四日修正公布，並自同年月十六
    日生效，刪除同條例第十九條關於犯同條例第七條、第十二條之罪經判處有期徒
    刑者，應於刑之執行完畢或赦免後，令入勞動處所強制工作之保安處分規定。雖
    被告犯罪在修法之前，惟依刑法第二條第二項保安處分適用裁判時之法律之規定
    ，修正前槍砲彈藥刀械管制條例第十九條之規定，即再無適用餘地，併予敘明，
    其認事用法，並無不當，量刑亦堪稱妥適，應予維持。被告上訴意旨徒以原判決
    量刑過重，任意指摘原判決不當，並無理由，應予駁回。
據上論斷，應依刑事訴訟法第三百六十八條，判決如主文。
本案經檢察官丙○○到庭執行職務。
中        華        民        國  九 十 一  年    十一    月   十四     日
                                  臺灣高等法院臺中分院刑事第六庭
                                        審判長法  官  李  文  雄
                                              法  官  陳  嘉  雄
                                              法  官  邱  顯  祥
右正本證明與原本無異。
如不服本判決應於收受送達後十日內向本院提出上訴書狀，其未敘述上訴之理由者並
得於提起上訴後十日內向本院補提理由書（均須按他造當事人之人數附繕本）。
                                              書記官  陳  桂  芬
中        華        民        國  九 十 一  年    十一    月    十四    日
                                                                        Ｋ
附表：
┌──┬───────┬───┬────────────────────┐
│編號│  名      稱  │數  量│  備                                註  │
├──┼───────┼───┼────────────────────┤
│一  │黑色改造手槍  │一枝  │仿ＢＥＲＥＴＴＡ廠半自動手槍製造之金屬玩│
│    │（槍枝管制編號│      │具手槍換裝土造金屬槍機及已貫通之土造金屬│
│    │0000000│      │槍管改造而成，機械性能良好，可供擊發子彈│
│    │五一０）      │      │使用，認具殺傷力。            │
├──┼───────┼───┼────────────────────┤
│二  │改造子彈      │二顆  │一顆係土造子彈，具直徑約９ｍｍ金屬彈頭，│
│    │              │      │經實際試射，可擊發，認具殺傷力；一顆係由│
│    │              │      │玩具子彈改造而成，具直徑約５ｍｍ鋼珠，經│
│    │              │      │實際試射，無法擊發，認不具殺傷力。      │
├──┼───────┼───┼────────────────────┤
│三  │銀色改造手槍  │一枝  │仿ＷＡＬＴＨＥＲ廠半自動手槍製造之金屬玩│
│    │（槍枝管制編號│      │具手槍換裝土造金屬槍管改造而成，機械性能│
│    │0000000│      │良好，認具殺傷力。                      │
│    │五七七）      │      │                                        │
├──┼───────┼───┼────────────────────┤
│四  │改造子彈      │一顆  │係玩具槍金屬空彈殼。                    │
└──┴───────┴───┴────────────────────┘
                                                   Ｋ
